【裁判字號】    97,消債抗,314
【裁判日期】    971111
【裁判案由】    聲請更生程序
【裁判全文】
臺灣高雄地方法院民事裁定           97年度消債抗字第314號
抗  告  人  甲○○
上列抗告人因消費者債務清理條例聲請更生程序事件，對於中華
民國97年9 月17日本院97年度消債更字第401 號裁定提起抗告，
本院裁定如下：
    主  文
抗告駁回。
抗告程序費用新臺幣壹仟元由抗告人負擔。
    理  由
一、抗告意旨略以：伊因積欠中國信託商業銀行股份有限公司（
    下稱中國信託商業銀行）等債權人計新台幣（下同）4,805,
    343 元（含有擔保債務3,598,001 元），於民國95年6 月23
    日依金融主管機關協調成立之中華民國銀行公會會員辦理消
    費金融案件無擔保債務協商機制，與債權人達成分期還款協
    議，同意自95年7 月起、分180 期、利率5.88% 、每月繳納
    15,755元方式償還，並依協議內容繳款至95年11月止。惟伊
    受僱於彰化芳園農會擔任農會外場銷售，每月薪資22,000元
    ，並先前因受傷而無法工作、無收入，扣除每月房貸15,700
    元，實已無力負擔高達15,755元協商分期款，致無法依原協
    商條件履行，爰聲請准予裁定更生等語。惟原裁定未為審酌
    抗告人受傷之情事，且以抗告人現有資產高於負債為由，遽
    認定抗告人無不可歸責於抗告人之事由，以致履行顯有重大
    困難之情形，逕駁回抗告人之更生聲請，完全忽略抗告人每
    月收入僅有22,000元，仍須負擔協商應納費用15,755元以及
    房屋貸款15,700元，顯已無法自給之情事，實有違消費者債
    務清理條例保障弱勢之意旨。為此，抗告人爰依法提起本件
    抗告，並聲明：(一)原裁定廢棄。(二)裁定准予對於債務人裁定
    開始更生程序。
二、按債務人與金融機構協商成立者，不得聲請更生或清算，但
    因不可歸責於己之事由，致履行顯有重大困難者，不在此限
    ；本條例施行前，債務人依金融主管機關協調成立之中華民
    國銀行公會會員辦理消費金融案件無擔保債務協商機制與金
    融機構成立之協商，準用前項之規定，消費者債務清理條例
    第151 條第5 項、第6 項分別定有明文。又聲請更生或清算
    不合程式或不備其他要件者，法院應以裁定駁回之，但其情
    形可以補正者，法院應定期間先命補正，復為同條例第8 條
    所明定。
三、本院判斷如下：
  (一)本件抗告人主張其不得已毀諾之理由一，主張其因傷以致無
    法工作，而係有不可歸責與己之事由等語，業據其提出有潘
    明享骨科外科診所診斷證明書一紙，以及天寶中醫診所門診
    掛號費收據三紙（原審卷第148 頁之證物袋）為憑。然查潘
    明享骨科外科診所為一私人開設之小型診所，殊不論其主持
    醫師之醫術水準是否有達教學醫院抑或區域醫院醫師之平均
    水準，端以醫療儀器資源論，該診所應不及教學醫院或區域
    醫院之豐富，醫生在此診治環境下所為之判斷，倘無高科技
    儀器之檢測結果可供佐參，僅得以病患之陳述和醫師以聽診
    、觸診及肉眼檢視患部等診察行為而為判定，然因病症之診
    治如無科學醫療儀器輔助，常生有誤斷之結果產生，故此等
    診斷證明書之可信程度，略嫌薄弱。況依該潘明享骨科外科
    診所診斷證明書上所載，僅記載抗告人所罹病名為「右肩肌
    肉拉傷併冰凍肩」，醫矚亦僅記載抗告人「於95年5 月16日
    至95年7 月14日門診治療共5 次」，並無載明此病症已達影
    響抗告人工作之程度，故抗告人之主張，殊難採信。
  (二)又抗告人復主張其每月收入僅有22,000元，但每月應償還之
    金額為協商應納費用15,755元以及房屋貸款15,700元之情事
    ，經查抗告人原審卷附之財團法人金融聯合徵信中心之債務
    清理條例前置協商專用債權人清冊（原審卷第138 至141 頁
    ），上並無記載聲請人之有實物擔保債務金額為0 元，又依
    抗告人卷附之土地及建物登記謄本（原審卷第13至16頁），
    土地他項權利部雖載其曾於94年2 月1 日設定最高限額抵押
    權與中國信託商業銀行，而擔保債權金額為5,570,000 元，
    然就中國信託商業銀行所呈之民事陳報狀（原審卷第68至70
    頁），係以載明該筆房屋貸款以全部清償完畢，何來每月需
    負擔15,700元房屋貸款之情事。況縱認有該筆房屋貸款，亦
    是於協商之前即已存在之借貸，抗告人於申請無擔保債務協
    商時既已知有此筆應付款項，仍執意簽署協商契約，故此背
    負此部分之房屋貸款，應屬抗告人早已知悉是向，故非屬不
    可歸責於己之事由。抗告人之毀諾實難見有不可歸責之事由
    ，故抗告人之主張殊不足採。為此，抗告人以其每月均需負
    擔高額房屋貸款款為由，顯無理由，故抗告人之毀諾並不符
    可以聲請更生之要件。
四、綜上所述，原審以抗告人於協商時，就其每月應支付之各項
    費用，自行評估可履行後，嗣與中國信託商業銀行達成每月
    償還15,755元之協議，且其又未能舉證證明其於95年11月毀
    諾未依協議還款時，其未釋明有何不可歸責之己之事由致履
    行顯有重大困難，裁定駁回債務人更生之聲請，並無違誤。
    抗告意旨指摘原裁定不當，求予廢棄另為裁定，為無理由，
    應予駁回。
五、據上論結，本件抗告為無理由，依消費者債務清理條例第11
    條第2 項、第15條，民事訴訟法第495 條之1 第1 項、第44
    9 條第1 項、第95條、第78條，裁定如主文。
中    華    民    國    97    年    11    月    11    日
                  民事鳳山分庭審判長法    官  楊富強
                                    法    官  林意芳
                                    法    官  何悅芳
以上正本證明與原本無異。
本裁定不得再抗告。
中    華    民    國    97    年    11    月    11    日
                                    書 記 官  洪嘉慧


司法院資訊處製作；財團法人民間司法改革基金會備份。
